【裁判字號】    92,再易,55
【裁判日期】    920930
【裁判案由】    再審之訴
【裁判全文】
臺灣臺北地方法院民事判決                          九十二年度再易字第五五號
    再審原告    甲○○
    再審被告    乙○○
右當事人間請求給付租金事件，再審原告對於中華民國九十二年五月三十日本院九十
二年度再易字第三六號民事確定判決提起再審之訴，本院判決如左：
    主    文
再審之訴駁回。
再審訴訟費用由再審原告負擔。
    事  實
甲、再審原告方面：
    本件未經言詞辯論，據再審原告提出之再審理由狀以：
一、聲明：
（一）第一審、第二審及各有關再審不利再審原告之部分廢棄。
（二）再審被告應給付再審原告新台幣（下同）一萬五千九百三十二元及自民國八十
      七年五月一日起至清償日止按週年利率百分之五計算之利息。
（三）自民國八十七年五月五日起至八十八年一月二十六日止，再審被告應給付再審
      原告每月一萬四千元及分別自八十七年五月五日起，自八十七年六月至八十八
      年一月之每月一日起，至清償日止按週年利率百分之五計算之利息。
（四）再審被告應給付再審原告六千四百九十二元，及其中四千七百三十六元部分，
      自八十八年一月五日起至清償日止；其中七百九十二元部分，自八十八年一月
      二十三日起至清償日止；其中六百六十二元部分，自八十八年一月三十日起至
      清償日止；其中六百六十二元部分，自八十八年三月四日起至清償日止，均按
      週年利率百分之五計算之利息。
二、陳述：如附件所示。
乙、再審被告方面：
    本件未經言詞辯論，再審被告亦未提出書狀以供本院審酌。
丙、本院依職權調閱本院九十二年度再易字第三十六號、九十年度再易字第三十一號
    、九十年度再易字第四十七號卷以及八十八年度簡上字第三六七號卷。
    理  由
甲、程序方面：
    按再審之訴，應於三十日之不變期間內提起。前項期間，自判決確定時起算；但
    再審理由知悉在後者，自知悉時起算，修正前民事訴訟法第五百條第一項、第二
    項定有明文。經查：
一、本院九十二年度再易字第三十六號民事判決，不得上訴第三審，依修正前民事訴
    訟法第三百九十八條第二項規定，應於送達時即九十二年六月十日確定，再審原
    告於九十二年七月一日，以九十二年度再易字第三十六號判決有適用法規顯有錯
    誤情形為再審之聲請，合於法律規定。
二、至於再審理由另以本院八十八年度簡上字第三六七號判決有：１認定再審被告已
    將系爭租賃物返還再審原告之事實。２認定兩造間租約第六條及第七條第六款約
    定為損害賠償總額性質之違約金。３准再審被告以押租金二萬一千元抵銷前開租
    金及違約金債務。４認兩造約定違約金高，依民法第二百五十二條規定予以酌減
    。等四項判決適用法律錯誤情形提起再審部分，則因本院八十八年度簡字第三六
    七號判決已於八十八年十一月十日確定，有確定證明書附卷可憑，再審原告於九
    十二年七月一日始為本件再審聲請，已逾前揭修正前民事訴訟法第五百條第一項
    、第二項規定不變期間，此部分再審聲請不合法，應予駁回。
乙、實體方面：
一、按修正前民事訴訟法第三十二條第七款規定法官曾參與該訴訟事件之前審裁判、
    更審前之裁判者，應自行迴避，不得執行職務，僅指下級審法院而言。又民事訴
    訟法第三十二條第七款關於法官應自行避之規定，乃在使法官不得於其參與之
    裁判之救濟程序執行職務，以維審級之利益及裁判之公平。因此，法官曾參與訴
    訟事件之前審裁判或更審前之裁判者，固應自行迴避。惟對於確定再審裁定向為
    裁定之原法院再聲請再審，該確定再審裁定並非此次再審程序之前審裁判，法官
    曾參與該確定再審裁定者，於此次再審程序執行職務，不得謂有民事訴訟法第三
    十二條第七款所定之迴避原因。此有最高法院九十年度台聲字第四００號以及七
    十九年度台抗字第九十三號裁定可資參照。經查，本件再審原告於本院八十八年
    度簡上字第三六七號給付租金事件判決確定後，前曾提起本院八十八年度再易字
    第四十一號、九十年度再易字第三十一號、九十年度再易字第四十七號、九十二
    年度再易字第三十六號四件再審聲請，再審原告雖以本院法官姜悌文曾參與八十
    八年度再易字第四十一號再審事件之裁判，又參與本院九十二年度再易字第三六
    號再審事件之裁判，指為有違反上開法條之規定，依同法第四百九十六條第一項
    第四款，對本院九十二年度再易字第三六號確定判決裁定聲請再審，惟依上揭說
    明，參與前次再審裁判之法官，嗣於同一事件再次聲請再審時毋庸迴避，再審原
    告據此提起再審，非有理由。
二、次按民事訴訟法第四百九十六條第一項第一款所謂適用法規顯有錯誤，係指確定
    判決所適用之法規顯然不合於法律規定，或與現尚有效之判例、解釋顯然違反者
    而言，不包括認定事實錯誤、取捨證據失當、判決不備理由及在學說上諸說併存
    致發生法律上見解歧異等情形在內。此有最高法院九十年度台再字第二十七號判
    決可資參照。經查：再審原告指摘原確定判決１重蹈九十年度再易字第四十七號
    判決覆轍，重複違背法令之理由，對再審原告針對九十年度再易字第四十七號判
    決所呈之書狀全未予審酌，亦未示明未審酌之理由。２原判決理由一全係重複九
    十年度再易字第四十七號判決理由一，並引用相同之最高法院五十七年台上字第
    一０九一號、六十三年台上字第八八０號、七十一年台再字第二一０號判例，此
    一理由全係無的放矢。因再審原告所呈九十年度再易字第四十七號及九十年度再
    易字第三十一號狀以及前此各狀，均未違背上開判例。顯見原判決除對九十年度
    再易字第四十七號狀及三十一號狀未審酌外，對本事件全部實情，包括第一審及
    第二審判決等更未予審酌，而原判決此一理由，自亦為錯誤適用上開三判例。３
    原確定判決理由二略以九十年度再易字第四十七號判決對再審原告九十年度再易
    字第三十一號聲請再審之理由，已分別以該理由所列舉之第一至第六項內容予以
    審酌，則此一理由係屬大錯，因該一至六項內容，係九十年度再易字第四十七號
    判決照抄自九十年度再易字第三十一號判決，並非針對九十年度再易字第三十一
    號聲請再審理由狀予以審酌後所為之審酌理由云云。然此均屬原審就前再審判決
    理由是否引用等判決書製作問題、證據之取捨以及判決理由是否完備等情為論述
    ，依前揭說明，此均與民事訴訟法第四百九十六條第一項之規定適用法規顯有錯
    誤之情形不符。
三、綜上所述，本院九十二年度再易字第三六號確定判決並無民事訴訟法第四百九十
    六條第一項第一款、第四款之再審理由，再審原告執上開理由提起本件再審之訴
    ，顯無理由，爰不經言詞辯論，逕以判決駁回。
四、依民事訴訟法第五百零二條第二項、第七十八條判決如主文。
中      華      民      國    九十二    年      九      月    三十      日
                                      民事第五庭
                                          審判長法  官  吳青蓉
                                                法  官  羅富美
                                                法  官  張松鈞
正本係照原本作成
本判決不得上訴。
中      華      民      國    九十二    年      九      月    三十      日
                                                書記官  黃媚鵑


司法院資訊處製作；財團法人民間司法改革基金會備份。
